【裁判字號】    98,台上,3610
【裁判日期】    980625
【裁判案由】    違反毒品危害防制條例
【裁判全文】
最高法院刑事判決            九十八年度台上字第三六一０號
上  訴  人  甲○○
選任辯護人  郭緯中律師
上  訴  人  乙○○
上列上訴人等因違反毒品危害防制條例案件，不服台灣高等法院
中華民國九十五年十一月二十八日第二審判決（九十五年度上訴
字第三六一０號，起訴案號：台灣板橋地方法院檢察署九十四年
度偵字第一四八九０、一四八九一、一四八九三號），提起上訴
，本院判決如下：
    主  文
原判決撤銷，發回台灣高等法院。
    理  由
本件原判決認定上訴人甲○○（綽號馬哥）、乙○○（綽號水弟
）二人與曾裕凱（綽號水哥，由第一審法院另案審理），均明知
大麻係毒品危害防制條例第二條第一項所列管之第二級毒品，不
得非法運輸、持有，亦屬懲治走私條例所規定未經許可不得私運
來台之管制物品，竟共同基於運輸第二級毒品大麻、私運管制物
品大麻進口之犯意聯絡，謀議集資至荷蘭向真實姓名年籍均不詳
、綽號小周之成年男子購買大麻後，利用不知情國際運送業者以
包裹郵寄方式走私運輸入台，並推由甲○○負責與小周聯繫購買
大麻之數量、價格及交付時地等事宜，曾裕凱處理搭機、簽證，
並另與乙○○分向不知情之友人葉憲錫、董坤叡佯以無暇或出國
期間無法親收郵寄包裹為由，央請代收內含大麻之國際包裹，致
董坤叡、葉憲錫不疑有他同意代收後，上訴人等及曾裕凱三人即
於民國九十四年五月四日一同由桃園中正國際機場搭機經曼谷轉
往荷蘭阿姆斯特丹後，向小周以二萬八千八百歐元之代價，購得
第二級毒品大麻三十二包（煙草合計淨重七九五五點八六公克，
空包裝重一一八六點零九公克），並依前議定之利用國際郵寄包
裹方式，以日常用品名義，將前開購得之大麻分裝六箱運輸走私
入境，上訴人等及曾裕凱則於九十四年五月十二日返台，旋因思
及所購得大麻數量甚鉅且販賣大麻獲利甚大，而自運輸前開扣案
大麻入境後，甲○○萌生基於意圖販賣而持有大麻之犯意，乙○
○、曾裕凱並萌生共同意圖販賣而持有大麻之犯意聯絡，而持有
該等大麻，嗣後其中二箱裝有大麻包裹於九十四年五月十四日寄
至葉憲錫於台北縣板橋市○○路○段六十一號工作之機車行，曾
裕凱適在該處因而簽收領取，復於九十四年五月十五日上午九時
許，另二箱裝有大麻之包裹寄至董坤叡經營位於台北市○○區○
○路三段一八九巷十二弄十九號小吃店由董坤叡簽收後，旋由乙
○○取走並與甲○○、曾裕凱聯繫碰面以分取大麻，然經警循線
跟監於同日上午十時三十分許，在台北市○○路○段與安康路口
，查獲甫會面欲分取大麻之上訴人等及曾裕凱，同日下午一時許
，由曾裕凱帶同警方至台北縣中和市○○路四十八之一號地下停
車場內，於其使用之車牌號碼2100DS自小客車後行李箱內，起獲
前自葉憲錫處領得之二箱大麻郵包，又於同年月二十五日下午一
時三十分許，在內政部警政署保安警察第三總隊第一大隊台中刑
事組，依甲○○等人供述攔截啟封另二箱原欲寄予葉憲錫、董坤
叡收受內含大麻之二箱郵包等情。因而維持第一審依想像競合犯
規定，從一重論處上訴人等共同運輸第二級毒品罪刑之判決，駁
回上訴人等在第二審之上訴，固非無見。
惟查：(一)、科刑判決所認定之事實，與所採之證據不相適合，即
屬證據上理由矛盾，其判決當然為違背法令，且刑事訴訟法上所
謂認定犯罪事實之證據，係指足以證明被告確有犯罪行為之積極
證據而言，該項證據必須適合於被告犯罪事實之認定，始得為斷
罪之資料。原判決理由欄一(四)援引甲○○與綽號「胖哥」者（即
吳文程）間之通訊監察譯文（雙方談論供應買賣毒品之種類等事
項）、「胖哥」與綽號「娃娃」者間之通訊監察譯文（談論毒品
交易時之價格由上面決定），認定甲○○為「胖哥」之毒品上游
。原判決理由欄一、(五)又援引「胖哥」與綽號「富哥」者間之通
訊監察譯文（內容為「胖哥」向「富哥」推銷AK47即大麻，「胖
哥」言及其「老闆」昨日已出境）及承辦本案員警許克強於第一
審之證言（許克強依「胖哥」與「富哥」之通訊監察譯文，判斷
「胖哥」要跟甲○○買大麻），認定甲○○運輸扣案之大麻入境
後，有意圖販賣該毒品而持有之犯行。然查上開理由欄一(四)所指
之通訊監察譯文均未提及甲○○有要販賣大麻之事（見原判決附
件一、附件二之監聽譯文）；又理由欄一(五)之通訊監察譯文，「
胖哥」吳文程亦未提及其「老闆」為甲○○，及甲○○要出售大
麻予吳文程供販賣之事；而許克強判斷吳文程要跟甲○○買大麻
之證言，乃證人個人意見或推測之詞，並非以實際經驗為基礎，
依刑事訴訟法第一百六十條規定，不得作為證據，故原判決以上
開證據認定甲○○有販賣第二級毒品大麻之意圖，難認適法。(二)
、原判決依憑乙○○、曾裕凱二人於九十四年五月四日前往荷蘭
購買本案大麻前，即有談論關於自香港利用人頭走私Ｋ他命等毒
品入境銷售之事，於九十四年五月十二日入境後，復與人談論毒
品交易之事之通訊監察譯文，認定乙○○與曾裕凱運輸扣案大麻
入境後而持有，具有共同販賣之意圖。惟依該通訊監察譯文。並
未言及欲販賣扣案之大麻之事（見原判決附件三通訊監察譯文）
，則原判決上開論斷亦有未當。又依原判決理由欄一(四)、(五)、(六)
之說明，似認定甲○○於出境至荷蘭買大麻之前，已告知吳文程
將運輸大麻返台供販賣，乙○○、曾裕凱至荷蘭買大麻亦係為運
輸入境供銷售，則上訴人等似係以營利為目的而販入毒品，而應
負販賣第二級毒品罪責，何以原判決又認其等係毒品運輸入境後
，始萌生販賣意圖？究竟實情為何？原審未詳查剖析明白，自有
調查未盡及判決理由欠備之疏誤。(三)、查扣用以包裹大麻之空包
裝袋（重一一八六點０九公克），係防大麻裸露、潮濕之供運輸
大麻所用之物，原判決又未認定無從與大麻析離，則自應依毒品
危害防制條例第十九條第一項規定宣告沒收，方屬適法。乃原判
決竟認應依同條例第十八條第一項前段規定併予宣告沒收銷燬，
其適用法則顯有未當。上訴意旨指摘原判決不當，尚非全無理由
，應認有發回更審之原因。
據上論結，應依刑事訴訟法第三百九十七條、第四百零一條，判
決如主文。
中    華    民    國  九十八  年    六    月  二十五  日
                      最高法院刑事第五庭
                          審判長法官  陳  正  庸
                                法官  賴  忠  星
                                法官  林  秀  夫
                                法官  宋      祺
                                法官  陳  祐  治
      本件正本證明與原本無異
                                      書  記  官
中    華    民    國  九十八  年    六    月  二十九  日
                                                      Ｖ


司法院資訊處製作；財團法人民間司法改革基金會備份。
